【裁判字號】    96,上重訴,92
【裁判日期】    970829
【裁判案由】    殺人等
【裁判全文】
臺灣高等法院刑事判決                96年度上重訴字第92號
上  訴  人
即  被  告  丙○○
指定辯護人  本院公設辯護人王永炫
上列上訴人因槍砲彈藥刀械管制條例等案件，不服臺灣桃園地方
法院94年度重訴字第64號，中華民國96年8月8日第一審判決（起
訴案號：臺灣桃園地方法院檢察署94年度偵字第10204號），提
起上訴，本院判決如下：
    主  文
原判決撤銷。
丙○○無罪。
    理  由
一、公訴意旨略以：緣仿BERETTA廠84型半自動手槍製造換裝土
    造金屬槍管具殺傷力之改造手槍1支（槍枝管制編號0000000
    000號，含彈匣1個），及具有殺傷力之9厘米子彈12顆係乙
    ○○所持有，因乙○○前持上開改造手槍殺害黃奕宗後，於
    民國（下同）94年6月2日晚間23時30分許，將做案槍枝及子
    彈13顆裝於腰包內持往桃園縣大園鄉五權村3鄰23之1號丙○
    ○之居處尋找寄居該處之友人葉汶峰（業據原審判決有期徒
    刑3月2月，科罰金新臺幣3萬元確定），囑託葉汶峰代為藏
    匿，葉汶峰明知乙○○所交付者係具殺傷力之改造手槍及子
    彈，竟仍收受後藏放於前址房屋神桌下。94年6月3日17時許
    ，丙○○知悉警方拘提葉汶峰後，即偕同徐鈺量（業據原審
    理判處有期徒刑3年4月，併科罰金新臺幣5萬元確定）返回
    前開居處查看，在神桌下尋得乙○○委託葉汶峰藏匿之槍彈
    ，二人為避免遭警方查獲，遂基於共同持有槍彈之犯意聯絡
    ，取走前開槍彈帶至徐鈺量位在桃園縣平鎮巿雙連里11鄰營
    邊10號之住處藏匿。警方於94年6月2日上午接獲民眾報案前
    往黃奕宗倒臥現場勘查採證，並經甲○○之指證循線於翌日
    20時30分許，在桃園縣桃園巿守法路與仁愛路口查獲乙○○
    ，依乙○○之供詞於94年6月3日22時，在桃園縣桃園巿復興
    路135號前將葉汶峰拘提到案，並前往桃園縣大園鄉五權村3
    鄰23之1號搜索乙○○做案槍枝然無所獲，再由葉汶峰帶同
    警方於同日23時45分許，前往徐鈺量位在桃園縣平鎮巿雙連
    里11鄰營10號之住處，查獲丙○○、徐鈺量二人，並扣得乙
    ○○持以殺害黃奕宗之仿BETERRA廠改造手槍一支、子彈13
    顆、彈匣1個等物。因認被告丙○○所為係犯槍砲彈藥刀械
    管制條例第8條第4項之持有改造手槍罪嫌、第12條第4項之
    持有子彈罪嫌云云。
二、公訴人認被告丙○○涉有上開犯行，無非以其犯罪事實業據
    被告丙○○及原審同案被告葉汶峰、徐鈺量自白，並有扣案
    仿BERETTA廠改造手槍1枝及內政部警政署刑事警察局槍彈鑑
    定書一紙附卷，為其主要之論據。訊據被告丙○○固不否認
    其有與徐鈺量將扣案槍彈自其住處攜至徐鈺量住處等情，但
    堅決否認有何持有具殺傷力改造手槍及子彈之犯行，辯稱：
    乙○○被警察捉走後隔天，我與徐鈺量回我家，看見暝紙灑
    滿地，我就與徐鈺量一起整理，徐鈺量不知為何原因摸到1
    個包包，他拿給我看，我就看到1把槍，但我沒有碰該把槍
    ，是徐鈺量把包包拿在手上打開給我看，我看了很緊張，因
    為乙○○已被警方捉去埔新派出所，我就跟徐鈺量一起至該
    派出所，在派出所外面沒有看到乙○○，我們沒有進去，怕
    惹禍上身，後來我們又到大園分局，但因為我們有槍不敢進
    去，所以我們就回到徐鈺量家，約2小時後，警察就來了等
    語。
三、按犯罪事實應依證據認定之，無證據不得認定其犯罪事實；
    刑事訴訟法第154條第2項定有明文。次按告訴人之告訴，係
    以使被告受刑事訴追為目的，是其陳述是否與事實相符，仍
    應調查其他證據以資審認。又刑事訴訟法第161條已於民國
    91年2月8日修正公布，其第一項規定：檢察官就被告犯罪事
    實，應負舉證責任，並指出證明之方法。因此，檢察官對於
    起訴之犯罪事實，應負提出證據及說服之實質舉證責任。倘
    其所提出之證據，不足為被告有罪之積極證明，或其指出證
    明之方法，無從說服法院以形成被告有罪之心證，基於無罪
    推定之原則，自應為被告無罪判決之諭知；本件原審審判時
    ，修正之刑事訴訟法關於舉證責任之規定，已經公布施行，
    檢察官仍未提出適合於證明犯罪事實之積極證據，並說明其
    證據方法與待證事實之關係；原審對於卷內訴訟資料，復已
    逐一剖析，參互審酌，仍無從獲得有罪之心證，因而維持第
    一審諭知無罪之判決，於法洵無違誤。最高法院52年台上字
    第1300號、92年台上字第128號分別著有判例。經查：
  (一)扣案之槍、彈經送驗結果，固據認定：1.送鑑定9厘米改造
    手槍1支（槍枝管制編號0000000000號）認係仿BERETTA廠84
    型半自動手槍製造之玩具手槍換裝土造金屬槍管而成之改造
    手槍，機械性能良好，可擊發適用子彈，認具殺傷力。2.送
    鑑9厘米改造子彈13顆，認均係土造金屬彈殼加裝直徑9MM金
    屬彈頭而造之土造子彈，經取樣4顆試射結果，均可擊發，
    認均具殺傷力。又原未經試射之9厘米子彈9顆，再經原審送
    實際試射鑑定，認其中8顆均可擊發，認均具殺傷力；餘1顆
    雖可擊發，惟其發射動能甚微，認不具殺傷力。此有內政部
    警政署刑事警察局94年8月25日刑鑑字第0940089727號槍彈
    鑑定書（臺灣桃園地方法院檢察署94年度偵字第10204號卷
    第207頁至第212頁）、95年8月9日刑鑑字第0950106651號函
    各1份在卷可稽（見原審卷(二)第30頁）。然基此僅足認定扣
    案之上揭9厘米改造手槍1支及子彈12顆均具殺傷力；尚不足
    認定被告有非法持有槍彈之犯行。
  (二)原審同案被告葉汶峰於警詢時即供稱：（問：乙○○來你所
    居住地點來找你時，有無帶黑色包包？包包內裝有何物？）
    有帶黑色包包來；裝有槍枝及子彈；（問：你為何知道包包
    內裝有槍枝及子彈？）是乙○○主動將包包打開給我看，我
    才知道有槍及子彈；（問：你把乙○○裝有槍及子彈的包包
    藏在何處？）桃園縣大園鄉五權村3鄰23之1號所居住地點的
    神桌底下；（問：你為何要把乙○○裝有槍及子彈的包包藏
    在桃園縣大園鄉五權村3鄰23之1號所居住地點的神桌下？）
    因為乙○○把包包放在電視旁邊，剛好警察來我所居住地點
    查訪，我一時緊張就把包包放在神桌底下；（問：你有告訴
    丙○○、徐鈺量把乙○○的包包「槍及子彈」，藏在神桌底
    下？）沒有云云（見偵查卷第32頁、第33頁）。由上開供詞
    ，得見原審同案被告葉汶峰於乙○○攜帶槍彈至桃園縣大園
    鄉五權村3鄰23之1號藏放，迄94年6月3日警方時前往桃園縣
    大園鄉五權村3鄰23之1號丙○○住處搜索之該段時間，與丙
    ○○同住桃園縣大園鄉五權村3鄰23之1號，原審同案被告乙
    ○○攜帶槍彈至該址藏放時，被告丙○○並未在場，葉汶峰
    亦未將乙○○藏放槍彈之事告知丙○○。
  (三)原審同案被告徐鈺量於原審以證人之身分具結證稱：（檢察
    官問：槍彈來源？）從丙○○家裡拿出來；（問：為何從丙
    ○○家裡拿出槍彈？）被告鍾來我家說乙○○被抓後，有人
    藏東西，被告鍾說他不知道藏在何處，他也說有人死掉，他
    說怕藏的東西是兇器，問我怎麼辦？我說要把他找出來，交
    給警察；我就與我女友二人及被告鍾一起到被告鍾的住處，
    東翻西翻後，最後我在神桌底下看到壹個袋子，拿出來一看
    ，裡面有一把槍及子彈，我就跟被告鍾說，看乙○○在那個
    警察局，拿過去給警察，但是到了警察局外面時，我叫被告
    鍾帶著槍進去，被告鍾說他不敢，被告鍾叫我拿槍進去，我
    說我也不敢，後來我們在警察局外面猶豫很久，決定先回我
    家，到了我家後，我說我有認識的管區，拿去給管區作業績
    ，結果還沒有找到，葉汶峰就帶著警察來了；（問：決定回
    你家是何人決定？）我；... （問：東西是從被告鍾家裡拿
    出來，要放在你住的房間，被告鍾有無同意？）他都沒有說
    話云云（見原審卷(二)第267頁、第268頁）。由上供證，得徵
    被告知悉乙○○曾至伊家中藏放東西後，因恐藏放之東西係
    兇器，即與證人徐鈺量至其住處尋找，嗣被告在其處所發現
    遭葉汶峰藏放在神桌底下之扣案改造手槍及子彈後，係證人
    徐鈺量決定將槍彈帶至徐鈺量家中藏放；被告在其間並未說
    話，自無所謂被告與證人徐鈺量商量後，同意將扣案之改造
    手槍及子彈帶回徐鈺量住處藏放之可言；更難以被告未曾阻
    止證人徐鈺量將槍彈攜帶至證人徐鈺量家中之消極行為，即
    推認被告與證人徐鈺量間，對於藏放槍彈之犯行有何犯意之
    聯絡。
  (四)雖證人徐鈺量於原法院審理時所供證：我與被告於被告之上
    揭住處發現扣案之改造手槍及子彈後，我們2人要將扣案之
    改造手槍及子彈帶至警局返還給乙○○，但去了2個警局均
    未發現乙○○，因為我們2人都不敢拿槍進警局，所以就決
    定先回我家，到了我家，我說有認識的管區員警，要拿去給
    管區員警作業績，結果還沒有找到，葉汶峰就帶警察來我家
    乙節；核與該證人徐鈺量於警詢時，於員警詢問其於發現槍
    枝後，為何未立即通知警方，證人徐鈺量當時係回答，因為
    害怕不知道如何處理，所以不知道要交由警方處理等語，不
    盡相符。然在卷內並查無其他積極足認被告有非法持有槍彈
    之犯意或犯行之狀況下，尚難以證人徐鈺量此部分供述之些
    微不盡相符，即遽為被告有罪之不利推定。
  (五)又查，被告丙○○雖於警詢時供陳：（問：該槍枝係乙○○
    所有為何警方會於平鎮市雙連里11鄰營邊10號內起獲？）該
    槍枝原本由葉汶峰藏在我的老家桃園縣大園鄉五權村下埔23
    -1號，後來我知道警方有到我老家查獲乙○○、葉汶峰等人
    毒品案，我就於94年6月3日約17時許與徐鈺量一同前往我老
    家查看，而後徐鈺量在我家找到該槍枝及子彈等物，他找到
    後告訴我不要再放在這裡了，所以我們就將該槍枝拿到徐鈺
    量的住處（平鎮市雙連里11鄰營邊10號）藏放，所以後來警
    方就在上地起獲該槍枝等語（見94年度偵字第10204號卷第
    38頁）。然觀諸其供詞，僅係在陳明該槍枝原本由葉汶峰藏
    在被告丙○○的老家桃園縣大園鄉五權村下埔23-1號，後來
    被告丙○○得知警方有至被告丙○○老家查獲乙○○、葉汶
    峰等人毒品案，乃於94年6月3日約17時許與徐鈺量一同前往
    被告丙○○老家查看，而後徐鈺量在被告丙○○家找到該槍
    枝及子彈等物後，告訴被告丙○○不要再放在該址，旋將該
    槍枝轉拿到徐鈺量住處放置等情；尚未見被告丙○○有何同
    意藏放本案槍彈之情事，或與徐鈺量有何共同持有槍彈之犯
    意。公訴人執該被告丙○○警詢中之供述，認被告丙○○已
    自白犯罪，應係誤會。
  (六)綜上所述，檢察官提出之證據，尚無從說服法院以形成被告
    有罪之心證。
四、此外，復查無其他積極證據足資證明被告有公訴人所指槍砲
    彈藥刀械管制條例第8條第4項之持有改造手槍、第12條第4
    項之持有子彈犯行，被告之犯罪尚屬不能證明。原審未及詳
    查，遽予論罪科刑，自有未當。被告之上訴意旨，執以指摘
    原判決不當，為有理由，應由本院將原判決撤銷，改為被告
    無罪之諭知。
據上論斷，應依刑事訴訟法第369條第1項前段、第364條、第301
條第1項，判決如主文。
本案經檢察官張啟彬到庭執行職務。
中    華    民    國    97    年    8     月    29    日
                  刑事第十庭    審判長法  官 楊炳禎
                                      法  官 朱光仁
                                      法  官 陳博志
以上正本證明與原本無異。
如不服本判決，應於收受送達後十日內向本院提出上訴書狀，其
未敘述上訴之理由者並得於提起上訴後十日內向本院補提理由書
（均須按他造當事人之人數附繕本）。
                                      書記官 陳嘉文
中    華    民    國    97    年    9     月    1     日


司法院資訊處製作；財團法人民間司法改革基金會備份。
